臺灣臺中地方法院刑事判決　　　　　　　96年度易字第4016號
公　訴　人　臺灣臺中地方法院檢察署檢察官
被　　　告　乙○○
　　　　　　丁○○
上列被告等因詐欺案件，經檢察官提起公訴（九十六年度偵續字
第二五一號、九十六年度偵字第一三一二六號），本院判決如下
：
    主    文
乙○○共同意圖為自己不法之所有，以詐術使人將本人之物交付
，累犯，處有期徒刑捌月，減為有期徒刑肆月，如易科罰金，以
銀元參佰元即新臺幣玖佰元折算壹日。
丁○○共同意圖為自己不法之所有，以詐術使人將本人之物交付
，處有期徒刑柒月，減為有期徒刑參月又拾伍日，如易科罰金，
以銀元參佰元即新臺幣玖佰元折算壹日。
    犯罪事實
一、乙○○前因違反毒品危害防制條例案件，經本院於民國（下
    同）九十年八月十三日以九十年度易字第二○二九號判處有
    期徒刑七月確定，並於九十二年二月七日執行完畢。詎仍不
    知悔改，明知其於九十五年四月間，積欠丁○○一、二十萬
    元之債務，經濟狀況不佳，並無清償之能力，因真實年籍、
    姓名均不詳綽號「阿慶」（即自稱「林大益」、「黃益慶」
    之人，以下均稱綽號「阿慶」之成年男子）之成年男子提議
    由乙○○出面購買車輛後交付予丁○○用以抵償債務，乙○○同意後，遂與該綽號「阿慶」之成年男子及丁○○共同基
    於意圖為自己不法所有之犯意聯絡，於九十五年四月某日，
    先由該綽號「阿慶」之成年男子獨自前往位於臺中市○○區
    ○○路三段一三七號之上立汽車股份有限公司（下稱上立汽
    車公司，上立汽車公司為福灣企業股份有限公司之經銷商，
    下稱福灣公司）看車，再於同年月二十一日由乙○○與綽號
    「阿慶」之成年男子，一同前往上立汽車公司，隱瞞實欲以
    購得之自小貨車交由丁○○抵償債務之情事，向上立汽車公
    司之業務員戊○○預約選購自小貨車，並由綽號「阿慶」之
    成年男子當場交付新臺幣（下同）一萬元之訂金，丁○○復
    與該綽號「阿慶」之成年男子共同出資於同年月二十五日以
    乙○○名義匯款十五萬三千四百四十五元繳付頭期款予上立
    汽車公司，並於當日由乙○○及該綽號「阿慶」之成年男子
    再次前往上立汽車公司與承辦業務員戊○○辦理對保，以取
    信於戊○○，嗣於九十五年四月二十七日，再由乙○○、丁○○及該綽號「阿慶」之成年男子三人共同前往上立汽車公
    司，由乙○○與福灣公司以動產擔保交易附條件買賣之方式
    ，向福灣公司簽約購買車牌號碼九八七二－NS號福特六合牌
    自小貨車一部，雙方約定總價金為七十九萬八千二百四十元
    ，除訂約款十二萬九千元，分期總價款為六十六萬九千二百
    十元，自九十五年五月二十七日起至九十七年四月二十七日
    止，每月一期，分二十四期給付，每期繳付二萬七千八百八
    十五元，致使戊○○因此陷於錯誤，誤信乙○○確有意購買
    該部自小貨車，而於當日交付乙○○等三人福灣公司所有之
    上開自小貨車，乙○○隨即駕駛該部自小貨車搭載丁○○及
    該綽號「阿慶」之成年男子至臺中市南屯區之某泡沫紅茶店
    ，丁○○因有事先行離去，乙○○遂將該部自小貨車交由綽
    號「阿慶」之成年男子轉交丁○○用以抵償債務，此後僅由
    該綽號「阿慶」之成年男子於九十五年五月二十四日繳納一
    期分期款，即未再繼續繳納，且該部自小貨車亦不知去向，
    福灣公司始知受騙。
二、案經福灣公司訴由臺灣臺中地方法院檢察署檢察官偵查起訴
    。
    理    由
一、上揭犯罪事實，業據被告乙○○、丁○○於本院審理時坦承
    不諱，核與告訴人福灣公司代理人己○○於偵查中、丙○○
    於本院審理時之指述，及證人即上立汽車公司出售上開自小
    貨車予被告乙○○之業務員戊○○於偵查中及本院審理時證
    述之情節大致相符，此外，復有上立汽車股份有限公司購車
    預約單、動產擔保交易附條件買賣設定登記申請書、附條件
    買賣合約書、告訴人福灣公司提出之繳款明細、存證信函、
    福灣公司客戶拜訪紀錄單及照片二張、本票一張、及證人戊○○所提出以被告乙○○名義匯款繳付頭期款之合作金庫銀
    行存款憑條、存摺明細等在卷可稽，足認被告乙○○、丁○○之自白與事實相符，應堪採信。被告乙○○明知其於案發
    當時經濟狀況不佳，並無能力繳付購車分期款項，竟仍與被
    告丁○○及綽號「阿慶」之成年男子共同謀議以其名義向福
    灣公司購買車輛後交付予丁○○以抵償債務，且分由乙○○
    及該綽號「阿慶」之成年男子一同前往上立汽車公司訂車，
    復由丁○○及該綽號「阿慶」之成年男子共同出資繳付頭期
    款以取信上立汽車公司業務員戊○○，其等三人並共同至上
    立公司取車，且嗣後僅繳付一期之分期款項，足證被告乙○○、丁○○與該綽號「阿慶」之成年男子確有共同不法所有
    意圖及詐術之施用，允無疑義。本件事證明確，被告二人上
    開詐欺犯行洵堪認定，應依法論科。
三、按被告乙○○、丁○○行為後，九十四年二月二日修正公布
    之刑法，業於九十五年七月一日施行，新刑法第二條第一項
    之規定，係規範行為後法律變更所生新舊法律比較適用之準
    據法，於新刑法施行後，應適用新刑法第二條第一項之規定
    ，為「從舊從輕」之比較。另修正後刑法第二十八條、第四
    十七條關於共同正犯及累犯之規定雖有修正，然揆諸刑法第
    二十八條之修正理由係為釐清陰謀共同正犯、預備共同正犯
    、共謀共同正犯是否合乎本條規定之正犯要件，且於本案具
    體適用結果，前揭二條文之變更並無有利、不利被告乙○○
    、丁○○二人之情形，自應逕依裁判時法即修正後刑法第二
    十八條、第四十七條第一項之規定論處（最高法院九十五年
    十一月七日九十五年第二十一次刑事庭會議決議參照），先
    予敘明。又於比較時應就罪刑有關之共犯、未遂犯、想像競
    合犯、牽連犯、連續犯、結合犯，以及累犯加重、自首減輕
    暨其他法定加減原因（如身分加減）與加減比例等一切情形
    ，本於統一性及整體性原則，綜其全部罪刑之結果而為比較
    （最高法院九十五年五月二十三日刑事庭第八次會議決議參
    照）。經查：
（一）刑法第三百三十九條第一項之詐欺取財罪其罰金刑之法定
      刑原為得科或併科銀元一千元以下罰金，因罰金罰鍰提高
      標準條例第一項前段規定，提高為十倍，為得科銀元一萬
      元以下罰金。而依修正後刑法施行法第一條之一規定：「
      （第一項）中華民國九十四年一月七日刑法修正施行後，
      刑法分則編所定罰金之貨幣單位為新臺幣。（第二項）九
      十四年一月七日刑法修正時，刑法分則編未修正之條文定
      有罰金者，自九十四年一月七日刑法修正施行後，就其所
      定數額提高為三十倍。但七十二年六月二十六日至九十四
      年一月七日新增或修正之條文，就其所定數額提高為三倍
      」，及刑法第三十三條第五款修正為：「主刑之種類如下
      ：五、罰金：新臺幣一千元以上，以百元計算之」等規定
      觀之，依修正後之法律，刑法第三百三十九條第一項詐欺
      取財罪所得科處或併科之罰金刑最高額為新臺幣三萬元、
      最低額為新臺幣一千元，然依被告等行為時即修正前刑法
      第三十三條第五款規定之罰金最低額為銀元一元，並提高
      十倍計算，前開罰金刑，最高額為銀元一萬元，最低額為
      銀元十元，若乘以三倍而換算為新臺幣，最高額雖與新法
      同為新臺幣三萬元，然最低額僅為新臺幣三十元。因此，
      比較上述修正前、後之刑罰法律，自以被告等行為時即修
      正前關於科處罰金刑之法律較有利於被告。
（二）被告等行為時之刑法第四十一條第一項前段規定：「犯最
      重本刑為五年以下有期徒刑以下之刑之罪，而受六個月以
      下有期徒刑或拘役之宣告，因身體、教育、職業、家庭之
      關係或其他正當事由，執行顯有困難者，得以一元以上三
      元以下折算一日，易科罰金。」又被告等行為時之易科罰
      金折算標準，修正前罰金罰鍰提高標準條例第二條前段（
      現已刪除）規定，就其原定數額提高為一百倍折算一日，
      則本件被告等行為時之易科罰金折算標準，應以銀元三百
      元折算一日，經折算為新臺幣後，應以新臺幣九百元折算
      為一日。惟九十五年七月一日修正公布施行之刑法第四十
      一條第一項前段則規定：「犯最重本刑為五年以下有期徒
      以下之刑之罪，而受六個月以下有期徒刑或拘役之宣告者
      ，得以新臺幣一千元、二千元或三千元折算一日，易科罰
      金。」，比較修正前後之易科罰金折算標準，以九十五年
      七月一日修正公布施行前之規定，較有利於被告等，則應
      依刑法第二條第一項前段，適用修正前刑法第四十一條第
      一項前段規定，定其折算標準。
（三）綜合上述各條文修正前、後之比較，揆諸前揭最高法院決
      議，及修正後刑法第二條第一項前段、但書規定之「從舊
      從輕」原則，綜其全部罪刑之比較結果，修正後刑法及刑
      法施行法之規定並非較有利於被告，本案自應一體適用被
      告等行為時即修正前刑法之相關規定及罰金罰鍰提高標準
      條例第一條前段、修正前罰金罰鍰提高標準條例第二條之
      規定，予以論處。
四、核被告乙○○、丁○○所為，係犯刑法第三百三十九條第一
    項之詐欺取財罪。被告乙○○、丁○○與該綽號「阿慶」之
    成年男子間，對於上開詐欺取財犯罪之實行，均有犯意聯絡
    與行為分擔，均應成立共同正犯。又被告乙○○前因違反毒
    品危害防制條例案件，經本院於九十年八月十三日以九十年
    度易字第二○二九號判處有期徒刑七月確定，並於九十二年
    二月七日執行完畢等情，有臺灣高等法院被告前案紀錄表及
    臺灣臺中地方法院檢察署刑案查註紀錄表附卷可佐，其於有
    期徒刑執行完畢，於五年以內再故意犯本件有期徒刑以上之
    罪，為累犯，應依法加重其刑。爰審酌被告乙○○、丁○○
    ，明知乙○○並無償還貸款之能力，為圖其等私利，竟與該
    綽號「阿慶」之成年男子共同謀議虛偽以乙○○之名義用動
    產擔保交易附條件買賣之方式向福灣公司購買車輛後，交由
    丁○○抵償債務，致使福灣公司陷於錯誤而交付車輛，行為
    殊無足取，且犯罪後迄今仍未與告訴人福灣公司達成民事和
    解，賠償其損失，惟念及其等犯罪手段平和，犯後雖一度否
    認犯行，惟終能於本院審理時坦承犯行，犯後態度尚可等一
    切情狀，量處如主文所示之刑，以示懲儆。又本件被告乙○○、丁○○犯罪之時間，係在九十六年四月二十四日以前，
    所犯符合中華民國九十六年罪犯減刑條例所定之減刑條件，
    應依該減刑條例第二條第一項第三款之規定，減其宣告刑二
    分之一，並諭知易科罰金之折算標準。
據上論斷，應依刑事訴訟法第二百九十九條第一項前段，刑法第
二條第一項前段、第二十八條、第三百三十九條第一項、第四十
七條第一項、修正前刑法第四十一條第一項前段，罰金罰鍰提高
標準條例第一條前段、修正前罰金罰鍰提高標準條例第二條，現
行法規所定貨幣單位折算新臺幣條例第二條，中華民國九十六年
罪犯減刑條例第二條第一項第三款、第七條第一項、第九條，判
決如主文。
本案經檢察官甲○○到庭執行職務。
中　　華　　民　　國　　96　　年　  10　　月　　30  　日
                  臺灣臺中地方法院刑事第二庭
                       審判長 法  官   曾佩琦
                              法  官   郭書豪
                              法  官   許金樹
上正本證明與原本無異
如不服本判決，應於送達後10日內向本院提出上訴狀（須附繕本
），上訴於臺灣高等法院臺中分院。
上訴書狀如未敘述理由，應於上訴期間屆滿後20日內補提理由書
狀於本院。（應敘述具體理由並附繕本）。
                              書記官   王崑煜
中　　華　　民　　國　　96　　年　  10　　月　　30  　日
附錄本案論罪科刑法條全文：
刑法第三百三十九條第一項
意圖為自己或第三人不法之所有，以詐術使人將本人或第三人之
物交付者，處五年以下有期徒刑、拘役或科或併科一千元以罰金
